【裁判字號】    99,台上,3578
【裁判日期】    990610
【裁判案由】    殺人未遂
【裁判全文】
最高法院刑事判決            九十九年度台上字第三五七八號
上  訴  人  甲○○
選任辯護人  高烊輝律師
上列上訴人因殺人未遂案件，不服台灣高等法院中華民國九十七
年七月十八日第二審判決（九十七年度上訴字第八四三號，起訴
案號：台灣板橋地方法院檢察署九十六年度偵字第一四三六三號
），提起上訴，本院判決如下：
    主  文
上訴駁回。
    理  由
按刑事訴訟法第三百七十七條規定：上訴於第三審法院，非以判
決違背法令為理由，不得為之。是提起第三審上訴，應以原判決
違背法令為理由，係屬法定要件，如果上訴理由書狀並未依據卷
內訴訟資料，具體指摘原判決不適用何種法則或如何適用不當，
或所指摘原判決違法情事，顯與法律規定得為第三審上訴理由之
違法情形，不相適合時，均應認其上訴為違背法律上之程式，予
以駁回。本件原審經審理結果，認為上訴人甲○○以一行為同時
犯殺人未遂罪及放火燒燬現供人使用之住宅未遂罪等犯行均明確
，因而撤銷第一審之科刑判決，改判論上訴人以殺人未遂罪（依
想像競合犯從一重處斷），處有期徒刑伍年貳月，及為相關從刑
之宣告。已詳敘調查、取捨證據之結果及憑以認定犯罪事實之心
證理由；並就上訴人否認犯行之供詞及其所辯各語認非可採，予
以論述指駁。上訴意旨略稱：(一)、原判決就上訴人之原審辯護人
有關本件係因酒後情緒失控所致，應無殺人犯意之答辯，且就上
訴人酒後駕車罰單及兩次酒測值等對於上訴人有利之證據以及證
據調查聲請，未於判決理由說明採駁以及不予調查之理由，有應
於審判期日調查之證據未調查及判決不備理由之違法。(二)、被害
人郭明忠於第一審證稱：「（甲○○有無可能殺你？）不可能。
」「（為何認為他不可能殺你？）我們朋友這麼久，我知道他的
個性，只是喝了酒說氣話，我們兩個連打架的機會都沒有，怎麼
可能殺人。」等語（見第一審卷第九五頁），具有極高可信賴性
與參考價值，原審僅以被害人所為證詞，係迴護上訴人之個人意
見證詞不足為據，即未予採納，有證據取捨違背經驗與論理法則
之違法。(三)、縱認上訴人具有殺人犯意應該成立殺人未遂罪，惟
上訴人無前科，教育程度不高，以預拌車司機維生，育有年幼之
一子、一女，配偶有心臟病，為家中經濟唯一來源，本件僅造成
些許財物損失，並與被害人和解，如判重刑將使家庭失去經濟來
源，客觀上應足以引起一般人同情，犯罪狀況當有可憫恕之處，
原審未依據刑法第五十九條規定酌減其刑，有判決不適用法則或
適用不當之違法云云。惟查：(一)、刑事訴訟法第一百六十三條規
定揭櫫當事人調查證據主導權之大原則，法院於當事人主導之證
據調查完畢後，認為事實未臻明瞭仍有待釐清時，固得斟酌具體
個案之情形，裁量是否補充介入調查。但如待證事實已臻明瞭，
無再調查之必要者，法院未為無益之調查，即不能指為有應調查
之證據而不予調查之違法。原判決認定上訴人確有本件以一行為
同時犯殺人未遂罪及放火燒燬現供人使用之住宅未遂罪等犯行，
其犯罪事實並無不明瞭之處。上訴人之原審辯護人雖於原審提出
上訴人於民國九十七年六月十六日零時五十一分酒後駕車，經警
攔查以酒後駕車製單舉發之違反道路交通事件通知單影本，具狀
聲請傳喚台北縣政府警察局海山分局江翠派出所警員王永欽，以
證明上訴人於接受酒測時之意識狀態，釐清上訴人有無殺人犯意
等情。然原審審判長於九十七年六月二十四日上午審判時，詢以
：「尚有何證據請求調查？」上訴人及其原審辯護人均答稱：「
無。」（見原審卷第八三頁），且在原審辯論終結前，亦未再聲
請為證據之調查，而原判決依據本件案發現場扣有上訴人所親自
書寫，遮住前開機車車牌而遺留於現場之布條二條，其上寫有「
要你死」及「殺人不償命」等文字（見偵查卷第五二頁照片），
與扣案之高粱酒酒瓶碎片、台灣啤酒酒瓶碎片、紙質雙面膠帶二
條、米袋一只、白色布條二條、裝汽油之桶子一個、現場照片等
證據，詳細說明上訴人為殺人而於事先製作三枚裝滿汽油之汽油
彈，於點火燃燒汽油彈引信後再向案發住宅投擲，於第一枚汽油
彈未引燃後，復點燃另一枚汽油彈再向上開住宅投擲，終致引發
火勢，足認上訴人有殺人之犯意甚明。是待證事實已明，原審未
另傳喚對上訴人為酒後駕車酒精呼氣測試之警員作證，而為無益
之調查，自與應於審判期日調查之證據而未予調查之違法情形有
別，不得據為第三審上訴之適法理由。又原判決既採用前述證據
為上訴人殺人犯意之認定，自不採其有異於此之原審辯護人所為
酒後情緒失控所致應無殺人犯意之答辯，此乃採證之當然結果，
縱未另加說明，亦無違法之可言。上訴意旨執此指摘，要非適法
之第三審上訴理由。(二)、採證認事，乃事實審法院之職權，其對
證據證明力之判斷，如未違背經驗法則或論理法則，復已敘述其
憑以判斷之心證理由，即不能任意指為違法。原判決說明上訴人
於警詢時交代縱火之動機主要是對郭明忠有所不滿，犯案前所備
之載有「要你死」、「殺人不償命」文字之布條更彰明其犯罪之
主觀認知，而以汽油之易燃特性，利用所謂汽油彈作為放火工具
，可迅速引燃延燒，一旦住宅著火，能否及時控制火勢以及居住
人可否順利逃生，完全無法預測，本案僅因上訴人丟擲「汽油彈
」之位置有所偏離，火災幸得及時控制，尚不得僅因未發生死亡
之結果，而遽認上訴人無殺人之犯意，因認被害人於第一審就辯
護人詰問：「甲○○有無可能殺你？」等之回答，應屬迴護上訴
人之個人意見，不足為據。所為論斷，核無違反客觀存在之證據
法則。上訴意旨任意指摘原判決採證違法云云，自非適法之第三
審上訴理由。(三)、量刑之輕重，係屬事實審法院得依職權自由裁
量之事項，苟於量刑時，已依行為人之責任為基礎，並斟酌刑法
第五十七條各款所列情狀，而未逾越法定範圍，復未濫用其職權
，即不得遽指為違法；又刑法第五十九條之酌量減輕其刑，必於
犯罪之情狀確有可憫恕者，始有其適用。原審於量刑時，已依上
揭規定，具體審酌相關之一切情狀，予以綜合考量，而量處有期
徒刑伍年貳月，並詳細說明上訴人僅因與被害人發生口角，即以
殺人之犯意對現有人居住之集合式住宅丟擲汽油彈，此舉極易造
成重大傷亡之結果，社會可非難性頗高，審酌再三認上訴人犯罪
尚無足堪憫恕，在客觀上顯難足以引起一般同情之情狀，而無適
用刑法第五十九條酌量減輕其刑之餘地等理由。既未逾越法定刑
度，又未濫用自由裁量之權限，尤不容任意指為違法，而執為合
法之第三審上訴理由。其餘上訴意旨，經核或仍持原判決已說明
理由而捨棄不採之陳詞辯解，全憑己見，再為單純之事實上爭執
；或就屬於事實審法院採證認事職權之行使，任意指摘，難認已
符合首揭法定之第三審上訴要件。其上訴違背法律上之程式，應
予駁回。
據上論結，應依刑事訴訟法第三百九十五條前段，判決如主文。
中    華    民    國  九十九  年    六    月    十    日
                      最高法院刑事第九庭
                          審判長法官  邵  燕  玲
                                法官  李  伯  道
                                法官  孫  增  同
                                法官  李  英  勇
                                法官  施  俊  堯
本件正本證明與原本無異
                                      書  記  官
中    華    民    國  九十九  年    六    月   十四   日
                                                      Ｑ

司法院資訊處製作；財團法人民間司法改革基金會備份。
